【裁判字號】    99,上易,305
【裁判日期】    990617
【裁判案由】    電子遊戲場業管理條例
【裁判全文】
臺灣高等法院高雄分院刑事判決         99年度上易字第305號
上  訴  人  臺灣高雄地方法院檢察署檢察官
被      告  乙○○
上列上訴人因被告違反電子遊戲場業管理條例案件，不服臺灣高
雄地方法院99年度審易字第21號中華民國99年2 月9 日第一審判
決（起訴案號：臺灣高雄地方法院檢察署98年度偵字第24360 號
），提起上訴，本院判決如下：
     主  文
上訴駁回。
     理  由
一、本案經本院審理結果，認第一審判決以公訴人之舉證不足以
    證明被告犯罪，而為被告無罪之諭知，其認事用法並無違誤
    ，應予維持，並引用第一審判決書所記載之理由，如附件所
    示。
二、公訴人上訴意旨略以：(一)被告被警查獲之時，雖未扣得任何
    硬幣，然無法證明被告其他營業時間，必無任何客人把玩該
    等機具，亦無經營電子遊戲場之情形。(二)領有電子遊戲場業
    營業級別證者，必有合法特定之經營地點，瑞豐夜市之攤位
    既不具此特質，故幾無擺放電子遊戲機供人把玩之攤位，從
    而被告在本案時、地經營電子遊戲場業時，自有其既可規避
    查緝，又可供不特定人把玩該等機臺之營運模式，而有別於
    一般，是把玩者站著為之自非毫無可能。(三)又「麻將賓果遊
    戲」之玩法，係玩家每玩1 局，均可自36張麻將牌中選取15
    張牌，若該15張牌能連成方陣圖（6 格×6 格）上之1 直線
    ，即可兌換贈品。此遊戲之中獎率低於千分之36，欲連成1
    直線者，至少需花費約新臺幣（下同）500 元把玩35局，方
    可能達15線或30線，而獲得贈品即涉案機臺1 臺。而衡諸案
    發地點為流動性攤販，營業時間亦非久暫，玩家把玩時必須
    以每7 局100 元為單位參加而不得單買1 局等情形，無玩家
    願於短時間內，在中獎率低之前提下，投注7500元至1 萬5,
    000 元之高額資本，只為贏得此外型老舊之遊戲機臺。是被
    告辯稱該等機臺為「麻將賓果遊戲」之贈品，機臺螢幕開啟
    是客人會問，所以打開介紹等語，實與經驗法則不符而難以
    採信云云。
三、惟查：
  (一)本件被告被警查獲之時，既無客人在場把玩上開機具，且未
    查扣任何硬幣，如何憑空推測被告其他營業時間必有違法之
    情事，公訴人上開意旨(一)之指稱，純屬推測擬制之詞，自無
    可取。
  (二)依卷附之證據並不足以證明被告有何可規避查緝，又可供客
    人站著把玩上開機具，從而，公訴人上開意旨(二)之指稱，亦
    屬推測之詞，自不足採為認定被告犯罪之依據。
  (三)至於有無玩家願於短時間內，在中獎率低之前提下，投注75
    00至1 萬5,000 元之高額資本，只為贏取上開老舊之遊戲機
    具，則由玩家自行決定。被告既將上開機具列為贈品，且陳
    列於贈品區內，自難遽認被告犯罪。從而，公訴人上開意旨
    (三)之指稱，亦屬無據。
  (四)另卷附被告呈庭之「有客人簽名累積寄線帳冊」，僅記客人
    之姓名或偏名，均無地址之記載可供傳喚，從而上開帳冊亦
    難採為不利於被告之認定。
  (五)綜上所述，本件既無確切之證據足證被告有公訴人所指之犯
    行，應認不能證明被告犯罪，則原審所為被告無罪之諭知，
    尚無不當，公訴人上訴意旨，仍執前詞，指摘原判決不當，
    為無理由，應予駁回。
據上論斷，應依刑事訴訟法第368條、第373條，判決如主文。
本案經檢察官蔡國禎到庭執行職務。
中    華    民    國    99    年    6     月    17    日
                  刑事第七庭    審判長法  官 莊飛宗
                                      法  官 蔡廣昇
                                      法  官 謝宏宗
以上正本證明與原本無異。
本判決不得上訴。
中    華    民    國    99    年    6     月    18    日
                                      書記官 蘇恒仁
附件：
臺灣高雄地方法院刑事判決              99年度審易字第21號
公  訴  人  臺灣高雄地方法院檢察署檢察官
被      告  乙○○
上列被告因電子遊戲場業管理條例案件，經檢察官提起公訴（98
年度偵字第24360 號），本院判決如下：
    主  文
乙○○無罪。
    理  由
一、公訴意旨略以：被告乙○○明知未依電子遊戲場業管理條例
    領有電子遊戲場業營業級別證，不得經營電子遊戲場業，竟
    基於違反電子遊戲場業管理條例之犯意，自民國98年7 月16
    日起至98年7 月23日為警查獲止，每晚19時許至24時止在高
    雄市○○區○○路及南屏路口之「瑞豐夜市」第789 攤位，
    擺設電子遊戲機「滿貫大亨」麻將台1 台、「雪豹小瑪莉」
    2 台，並供不特定之人進入把玩，以此方式經營電子遊戲業
    。嗣於98年7 月23日21時15分許，在上址為警查獲，並扣得
    上開電子遊戲機IC版3 塊等物，因認被告涉犯電子遊戲場業
    管理條例第22條之未規定領有電子遊戲場業營業級別證者而
    經營電子遊戲場業罪嫌。
二、按犯罪事實應依證據認定之，無證據不得認定犯罪事實，又
    不能證明被告犯罪或其行為不罰者，應諭知無罪之判決，刑
    事訴訟法第154 條第2 項、第301 條第1 項分別定有明文。
    次按認定不利於被告之事實，須依積極證據，茍積極之證據
    本身存有瑕疵而不足為不利於被告事實之認定，即應為有利
    於被告之認定，更不必有何有利之證據，而此用以證明犯罪
    事實之證據，猶須於通常一般人均不至於有所懷疑，堪予確
    信其已臻真實者，始得據以為有罪之認定，倘其證明尚未達
    到此一程度，而有合理性之懷疑存在，致使無從為有罪之確
    信時，即應為無罪之判決，最高法院82年度臺上字第163 號
    判決、76年度臺上字第4986號、30年度上字第816 號等判例
    意旨可資參照。
三、訊據被告堅決否認有何涉犯電子遊戲場業管理條例第22條之
    未規定領有電子遊戲場業營業級別證者而經營電子遊戲場業
    罪嫌，辯稱：伊在瑞豐夜市第789 攤位是經營「麻將賓果遊
    戲」（麻將賓果是各地夜市新流行的一種遊戲，將1 至9 萬
    、1 至9 筒、1 至9 索、七張字牌等各1 ，加上2 張花牌共
    計36張，隨意排列印成多種6x6 方陣圖，橫、直、對角每1
    線都是6 張。玩家任選1 張圖，再從老闆備妥的上述36張麻
    將牌中任選15張，將它們排在圖中對應的牌上，如連成6 張
    1 線就算中獎《即賓果》，可選贈品，亦可累積多條線而換
    取較好的贈品），並非經營電子遊戲場業，扣案之電子遊戲
    機具乃麻將賓果遊戲之贈品，伊是放在後方贈品展示區，與
    其他贈品放在一起，累積15線可以換取「雪豹小瑪莉」，累
    積30線可以換取「滿貫大亨」，雖然警方查獲之時，上開電
    子遊戲機具均有插電，但伊開啟電源只是強調機器功能正常
    ，並非供營業所用等語。經查：
  (一)98年7 月23日21時15分許，為警在高雄市○○區○○路及南
    屏路口之「瑞豐夜市」第789 攤位，扣得被告所有之電子遊
    戲機「滿貫大亨」麻將台1 台、「雪豹小瑪莉」2 台、上開
    電子遊戲機之IC版共3 塊等情，有高雄市政府警察局左營分
    局新莊派出所98年7 月23日臨檢紀錄表（臺灣高雄地方法院
    檢察署98年度偵字第24360 號卷《下稱偵卷》第21頁）、扣
    押筆錄（偵卷第22至24頁）、扣押物品目錄表（偵卷第25頁
    ）、現場照片14幀（偵卷第27至33頁，院卷第19至22頁）附
    卷及上開電子遊戲機具及IC版扣案可資佐證，應堪認定。
  (二)被告以經營「麻將賓果遊戲」等語置辯，依上開現場照片（
    偵卷第27至33頁，院卷第19至22頁），被告經營之第789 攤
    位，擺設一長排桌子，分有數個區域，每一區域上方確實擺
    放有麻將及1 紙方陣圖，桌前則有小椅凳供客人坐著把玩，
    攤位並貼有「7 局100 元」之字樣，長排桌子後方則為老闆
    站立之處及贈品展示區，贈品區有琳瑯滿目之各式玩偶、玩
    具、禮品及本件扣案之3 台電子遊戲機具，各該贈品上均有
    標示「1 線」、「2 線」至「30線」不等之字樣，用以表示
    累積賓果線可換取之贈品，其中「雪豹小瑪莉」2 台均標有
    「15線」字樣、「滿貫大亨」麻將台1 台標有「30線」字樣
    ，由上開情狀觀之，被告辯稱其乃經營「麻將賓果遊戲」等
    語，應屬可採。另觀以照片所示上開電子遊戲機具擺放之位
    置，係在後方贈品展示區，機具前方並未擺放座椅，且其中
    1 台「雪豹小瑪莉」機具擺放在贈品區中間處，其上下左右
    擺放有玩偶、鬧鐘等贈品（偵卷第28頁、院卷第19頁），其
    擺放之位置高度並不利於客人坐下把玩，倘欲把玩，恐需站
    著把玩，果被告確有經營電子遊戲場之意，當不致於未在機
    台前放置座椅供客人把玩，甚至將該機具擺放在不利把玩之
    處，蓋衡情客人均會選擇較舒適之環境，被告此舉將不利於
    營業，被告是否確有經營電子遊戲場業之情事，實非無疑。
    另依扣押物品目錄表之記載，本件扣案之3 部電子遊戲機具
    ，均未扣得任何硬幣，瑞豐夜市乃高雄地區客源甚鉅之觀光
    夜市，此乃眾所皆知之事實，本件查獲之時乃晚間9 時許，
    亦係營業上客源高峰期間，然上開電子遊戲機具卻未扣得任
    何硬幣，倘被告確有提供上開電子遊戲機具供人把玩以經營
    電子遊戲場之情，何以均無任何客人把玩上開機具，益徵被
    告所辯上開機具乃作為贈品吸引買家等語，應堪採信。綜上
    ，顯見被告辯稱上開機具並非用以把玩，而是純粹作為麻將
    賓果遊戲之贈品用以吸引玩家等語，核與卷內事證相符，應
    為可採。
  (三)上開電子遊戲機具為警查獲之時均有開啟電源，為被告所不
    爭執，且有卷附現場照片可參（偵卷第28頁、院卷第19頁）
    ，惟插電不能直接推論被告確有經營電子遊戲場業之犯行，
    在欠缺積極證據可佐被告確有經營電子遊戲場之犯行情形下
    ，尚難僅以被告確有於查獲現場之贈品展示區擺設上開電子
    遊戲機具，且均有插電等情，即擬制推論被告確有違反電子
    遊戲場業管理條例之犯行存在。
  (四)綜上所述，被告前揭所辯，核與本件事證相符，應可採信。
    公訴人所提出之證據，尚未達於通常一般人均不致於有所懷
    疑，而得確信被告確有經營電子遊戲場業之犯行之程度，本
    院自無從形成被告有罪之確信。此外，復查無其他積極證據
    足資認定被告確有公訴人所指之前揭犯行，既不能證明被告
    犯罪，揆諸前開法條規定及判例、判決意旨，依法自應為被
    告無罪之諭知。
據上論斷，應依刑事訴訟法第301條第1項，判決如主文。
本案經檢察官甲○○到庭執行職務。
中    華    民    國    99    年    2     月     9    日
                  刑事第十庭    法  官  顏銀秋
以上正本證明與原本無異。
如不服本判決應於收受判決後10日內向本院提出上訴書狀，並應
敘述具體理由。其未敘述上訴理由者，應於上訴期間屆滿後20日
內向本院補提理由書(均須按他造當事人之人數附繕本)「切勿逕
送上級法院」。
中    華    民    國    99    年    2     月    9     日
                                書記官  林豐富

司法院資訊處製作；財團法人民間司法改革基金會備份。
